【裁判字號】    96,訴,1446
【裁判日期】    980807
【裁判案由】    所有權移轉登記
【裁判全文】
臺灣桃園地方法院民事判決              96年度訴字第1446號
原      告  乙○○○
訴訟代理人  李宏文律師
參  加  人  丙○○
複代理人    張運弘律師
被      告  甲○○
訴訟代理人  林雯澤律師
複代理人    陳曉祺律師
上列當事人間請求所有權移轉登記事件，於民國98年7 月24日辯
論終結，本院判決如下：
    主      文
原告之訴及假執行之聲請均駁回。
訴訟費用由原告負擔。
    事實及理由
壹、程序方面：
一、按就兩造之訴訟有法律上利害關係之第三人，為輔助一造起
    見，於該訴訟繫屬中，得為參加、當事人得於訴訟繫屬中，
    將訴訟告知因自己敗訴而有法律上利害關係之第三人，民事
    訴訟法第58條第1 項、第65條第1 項定有明文。原告於民國
    97年5 月13日具狀以坐落於桃園縣平鎮市○○段197-2 地號
    土地（下稱系爭197-2 地號土地）原為丙○○所有出售予被
    告，被告再將其中一部分出售予原告，嗣系爭197-2 地號土
    地遭丙○○之債權人拍賣而由訴外人林進欽拍定取得，致使
    原告無法繼續使用土地，則丙○○應為法律上利害關係之人
    ，為此聲請告知訴訟，並經本院依法將各該書狀送達於受告
    知人丙○○，受告知人亦於97年7 月11日到庭參加訴訟（本
    院卷第206 頁），先予敘明。
二、第按訴狀送達後，原告不得將原訴變更或追加，但擴張或減
    縮應受判決事項之聲明者，不在此限，民事訴訟法第255 條
    但書第1 項第3 款定有明文。查原告起訴時陳以先位、備位
    聲明，先位聲明為：被告應將系爭197-2 地號土地（面積0.
    0762公頃）移轉予原告所有；備位聲明為：被告應給付原告
    新台幣（下同）1,713,360 元，及自起訴狀繕本送達之翌日
    起至清償日止，按年利率百分之5 計算之利息（卷一第3頁
    以下）。嗣於96年12月14日具狀變更上開先位聲明為：被告
    應將系爭197-2 地號土地內如附圖一所示紅色部分（卷一第
    7 頁，面積107.085 坪）之土地（下稱系爭土地），移轉予
    原告所有（卷一第89頁以下）。復於97年8 月5 日具狀撤回
    前揭先位聲明，並變更聲明為：被告應給付原告330 萬元，
    及自起訴狀繕本送達之翌日起至清償日止，按年利率百分之
    5 計算之利息（卷一第208 頁）。又於98年2 月13日具狀變
    更聲明為：被告應給付原告330 萬元，及其中1,713,360 元
    自起訴狀繕本送達之翌日起至清償日止、其中1,586,640 元
    自97年8 月5 日起至清償日止，各按年利率百分之5 計算之
    利息（卷二第53頁）。經核前揭聲明之變更，僅屬擴張或減
    縮訴之聲明，前揭先位聲明之撤回則經被告同意，揆諸前述
    法文，均應准許。
貳、實體事項
一、原告起訴主張：
  (一)被告為一建商，原告前因被告承諾其所出售之房屋可與系爭
    土地合併使用藉以供原告開設幼稚園，原告始向被告購買其
    所出售之房屋，嗣於71年3 月25日被告將系爭土地出售予原
    告，兩造並簽立土地使用權讓渡契約書（下稱系爭契約），
    約定以每坪3,000 元之價格，買賣107.085 坪土地，價金共
    321,255 元（計算式：3,000 ×107.085 ＝321,255） 。系
    爭契約雖名為「土地使用權」之讓渡契約書，然此係礙於系
    爭土地為農地，而據當時土地法第30條：「私有農地所有權
    之移轉，其承受人以能自耕者為限」之規定，因原告並無自
    耕農身分而無法移轉系爭土地所有權，故系爭契約乃藉使用
    權之名義訂之，然依系爭契約第5 條約定：「雙方約定本讓
    渡土地將來於法定限度內，可辦理所有權移轉登記時，乙方
    應立即無條件交出過戶所需之一切證件過戶與甲方所有，絕
    不刁難推諉…。」，足見兩造簽立系爭契約之真意實係為系
    爭土地所有權之買賣，亦即被告負有移轉系爭土地所有權之
    義務，並非僅係單純土地使用權之讓渡。且縱使僅係由被告
    提供系爭土地之永久使用權，被告亦有義務維持原告對於系
    爭土地之使用權。嗣於89年1 月26日土地法第30條規定經刪
    除，則系爭契約第5 條所定之停止條件即屬成就，被告即負
    有將系爭土地之所有權移轉給原告之義務，詎經原告請求被
    告履行義務，被告卻不願配合辦理。嗣系爭197-2 地號土地
    嗣因遭丙○○之債權人查封拍賣，致原告無法繼續使用系爭
    土地，而須向訴外人林進欽支付價金330 萬元購買土地以維
    持使用，是被告有債務不履行之情形，致原告受有該買賣價
    金330 萬元之損失，爰依民法第349 條、第353 條買賣契約
    之權利瑕疵擔保規定、民法第226 條之債務不履行之規定，
    請求被告負損害賠償責任。
  (二)至被告雖辯稱系爭土地因未超過0.25公頃而無法細分，故契
    約約定之條件尚不成就，且原告請求之賠償金額並無理由云
    云。惟依系爭契約第5 條可知，被告係負有「所有權」移轉
    登記之義務，並不限於使原告取得「單獨所有權」。系爭土
    地本為參加人丙○○「單獨所有」，由於參加人丙○○是將
    系爭197-2 地號土地全部出賣予被告，再由被告分別將其一
    部出賣予原告與訴外人黎廖金枝，則被告自有義務於土地法
    修正刪除第30條自耕農之規定，以及農業發展條例第16條修
    正不再限制農地不可移轉為共有之規定後，將系爭197-2 地
    號土地移轉予原告及黎廖金枝共有。據此，被告主張每宗耕
    地分割後每人所有面積未達0.25公頃者，不得分割之限制，
    與本案即為無涉。且即便依被告所言其不負有移轉系爭土地
    所有權予原告之義務，然因系爭土地之所有權已為訴外人林
    進欽取得，被告所讓渡給原告之「土地永久使用權」亦已遭
    他人所侵奪，依系爭契約第2 條約定：「乙方所有前開不動
    產使用權全部情願讓渡與甲方永久使用」，被告顯已無法履
    行，被告仍須負債務不履行責任，當無疑義。至於原告主張
    賠償金額，由鈞院囑託大都會鑑定顧問有限公司就系爭土地
    之價值所做之鑑定報告觀之，該鑑定公司已依其專業運用市
    場資料比較法之不動產估價方法，具體認定系爭土地每坪價
    格為36,000元，其市場價值為3,801,600 元，而其永久使用
    權每坪價格則為32,000元，價值為3,379,200 元，由此可見
    原告請求被告應給付之損害賠償金額330 萬元，並非漫天喊
    價，應屬適當。
  (五)並聲明：1.被告應給付原告330 萬元，及其中1,713,360 元
    自起訴狀繕本送達之翌日起至清償日止、其中1,586,640 元
    自97年8 月5 日起至清償日止，各按年利率百分之5 計算之
    利息。2.原告願供擔保請准宣告假執行。
二、被告則以：
  (一)原告於70年間向建商即被告承購位於桃園縣平鎮市滿庭芳社
    區中門牌號碼桃園縣平鎮市○○○街4 巷45號預售屋及坐落
    於平鎮市○○段197-180 地號基地，並於70年12月4 日預售
    屋興建完成後登記取得建物即桃園縣平鎮市○○段4074建號
    建物所有權。系爭197-2 地號土地部分地段因緊鄰前揭原告
    承購房地，原告有意利用該部分土地，乃透過被告向地主丙
    ○○探詢，惟因系爭197-2 地號土地為農地，礙於法令限制
    無法移轉，為免農地買賣契約陷於無效爭議，經原告同意後
    由被告出面向丙○○購買系爭197-2 地號土地之永久使用權
    ，被告遂於70年12月26日與丙○○簽立不動產買賣契約書，
    以每坪3,000 元之價格受讓取得系爭197-2 地號土地使用權
    ，後於71年3 月25日再將部分地段如原告提出附圖一所示紅
    色部分之永久使用權，同以每坪3,000 元之價格讓售予原告
    ，當時亦有訴外人黎廖金枝因承購滿庭芳社區預售屋及基地
    ，於取得房地後，見緊鄰其房地之系爭197-2 地號土地可資
    利用表明有意購買，被告曾告知因系爭197-2 地號土地為農
    地，礙於法令無法移轉，僅得向地主承購土地使用權，黎廖
    金枝之夫黎泉雲知悉該情後仍表示願意購買，故被告於丙○
    ○讓與系爭197-2 地號土地之永久使用權予被告後，被告再
    將其中如附圖二所示（卷一第137 頁，面積約26.1 85 坪）
    之土地永久使用權讓與黎廖金枝，此亦經黎廖金枝於鈞院另
    案95年度訴字第116 號拆屋還地事件自承明確。
  (二)兩造於71年3 月25日訂立系爭契約時，依當時有效之土地法
    第30條第1 項前段規定：「土地私有農地所有權之移轉，其
    承受人以能自耕者為限，並不得移轉為共有。」，及72年8
    月1 日修正前之農業發展條例第22條規定：「為擴大農場經
    營規模，防止農地細分，現有之每宗耕地不得分割及移轉為
    共有。但因繼承而移轉者，得為共有；部分變更為非耕地使
    用者，其變更部分得為分割。」，可見系爭土地於兩造簽立
    時，確實存在不得分割及移轉為共有之限制，否則，兩造大
    可逕自簽定「不動產買賣契約書」並完成所有權移轉登記即
    可，尚無須大費周章另簽立系爭契約名為「土地使用權讓渡
    契約書」。系爭土地於系爭契約簽立當時既無從辦理分割或
    移轉，且被告僅取得使用權，亦非系爭土地之所有權人，為
    免滋生契約效力疑義，兩造始同意以「使用權」作為交易之
    標的，故原告主張其係向被告洽購系爭土地之「所有權」，
    自非屬實。
  (三)又依系爭契約第5 條約定：「法定限度內可以辦理所有權移
    轉登記時」，性質上要屬「停止條件」，其實質內涵上有二
    ，一則需法令允許為農地分割移轉，二則系爭土地之原所有
    權人業已移轉登記予被告，二者全數該當，停止條件始屬成
    就，原告方享有請求權。於72年間當時農業發展條例固曾修
    正放寬農地分割移轉之規定，惟依當時之農業發展條例第30
    條後段仍規定：「共有耕地每人持達五公頃以上且有分割之
    必要者，得報經該省（市）主管機關核准分割為單獨所有；
    部分依法變更為非耕地使用者，其依法變更部分得為分割。
    」，是系爭土地仍受分割最小面積5 公頃之限制；雖迄至89
    年1 月26日土地法第30條關於自耕農身分之規定遭刪除，及
    同日農業發展條例亦經修正，惟第16條仍規定：除有因購置
    毗鄰耕地而與其耕地合併者，得為分割合併等7 款例外之情
    形，每宗耕地分割後每人所有面積未達0.25公頃者，亦不得
    分割。查系爭197-2 地號土地地目為田，使用分區為特定農
    業區，其分割必受上開規定最小面積之限制，而系爭197-2
    地號土地面積僅0.0762公頃，且兩造交易之標的範圍乃系爭
    197-2 地號土地之特定部分即系爭土地，而非系爭197-2 地
    號土地之全部，非經分割，原告自無從取得該特定部分土地
    之單獨所有權，則依現行法制，系爭197- 2地號土地特定部
    分之所有權仍無法為分割移轉，系爭契約第5 條之條件自尚
    未成就。況系爭197-2 地號土地於92年間即遭抵押權人聲請
    拍賣，在此之前，系爭197-2 地號土地之所有權人丙○○，
    既未曾以口頭或書面告知被告或要求被告配合為所有權移轉
    登記，故被告既未曾自丙○○受讓取得系爭土地所有權，則
    依系爭契約第5 條所謂「可辦理所有權移轉登記時」、「交
    出過戶所需之一切證件」等要件自有所欠缺，要難謂已條件
    成就。故系爭契約第5 條之條件均尚未成就，原告不得請求
    所有權移轉登記。至原告又主張被告應負移轉系爭197-2 地
    號土地予原告與訴外人黎廖金枝「共有」之義務云云，惟依
    系爭契約已約明買賣標的為系爭197-2 地號土地特定部分之
    使用權，有其面積及位置，並非應有部分之買賣，故原告為
    此主張即與系爭契約不符，自屬無據。
  (四)按「出賣人應擔保第三人就買賣之標的物，對於買受人不得
    主張任何權利」，民法第349 條固定有明文，然此等權利瑕
    疵擔保責任之成立，不但權利須有瑕疵，且其瑕疵須於買賣
    成立之時既已存在方可，蓋權利瑕疵擔保屬於自始不能之問
    題，而非嗣後不能之問題，若權利之瑕疵於買賣成立時，並
    未存在，而於事後發生者，則為債務不履行之一種，不屬於
    瑕疵擔保之問題（史尚寬著債法各論第19頁，鄭玉波著民法
    債編各論上冊第35頁，邱聰智債法各論上冊第42頁）。查系
    爭契約於71年3 月25日訂立，訂立後被告亦已將系爭土地交
    付原告使用，而系爭197-2 地號土地所有權人丙○○提供予
    其債權人設定最高限額抵押權係於90年6 月7 日，又於92年
    4 月7 日遭抵押權人聲請拍賣，則原告所指此一設定抵押權
    之瑕疵或遭第三人拍賣確定等情，於系爭契約成立時並未存
    在，而是事後發生，且系爭197-2 地號土地遭原土地所有權
    人之債權人設定抵押及拍賣均非被告所能控制，更非屬可歸
    責於被告之事由，而原告亦明知被告非系爭土地之所有權人
    且無法辦理所有權移轉登記，原告當甚為明瞭其使用系爭土
    地之權利存在有不得對抗土地所有權人之風險，原告自當已
    對該風險有所評估卻仍願意買受，則嗣後系爭土地因參加人
    丙○○設定抵押而遭拍賣，致原告無法續為使用，顯非可歸
    責於被告。揆諸前揭說明，原告主張之事實既與權利瑕疵擔
    保責任、債務不履行責任之要件不符，而原告無法續為使用
    系爭土地亦當屬原告應自行承擔之風險，從而，原告認被告
    應負權利瑕疵擔保責任或債務不履行責任，即不足取。
  (五)按損害賠償之債，以有損害之發生及有責任原因之事實，並
    二者之間，有相當因果關係為成立要件；故原告所主張損害
    賠償之債，如不合於此項成立要件者，即難謂有損害賠償請
    求權存在（最高法院48年度台上字第481 號判例意旨參照）
    。查訴外人張嘉麟、張嘉嚴向訴外人林進欽購買系爭197-2
    地號土地之持分係屬另一法律行為，依原告所提證物觀之，
    該法律行為所生之權利義務亦與原告無涉，原告以之為損害
    賠償之依據，誠屬無據。故原告逕以張嘉麟、張嘉嚴向林進
    欽購買系爭197-2 地號土地持分之價金總額作為原告「所受
    損害」之內容，於法無據。況張嘉麟、張嘉嚴2 人所購得系
    爭197-2 地號土地之權利範圍，亦與系爭契約之約定使用範
    圍迥異，原告執之為損害範圍之憑據，顯有違誤。又被告出
    售者為系爭土地之永久使用權，原告亦已在系爭土地上使用
    20餘年，原告卻據以請求依「土地所有權」之價值計算損害
    賠償，顯非有據。退萬步言之，原告明知使用系爭土地之權
    利存有不得對抗土地所有權人之風險，卻仍執意與被告簽立
    契約受讓「使用權」，嗣後無法獲得系爭土地之所有權，豈
    能事後諉為毫無過失，縱認被告需負責，基於過失相抵之法
    理，亦應減輕被告損害賠償數額。至於原告提出自行委託廖
    仁巍建築師事務所鑑定系爭土地價格之鑑定書，原告所提系
    爭土地之市價鑑定因係原告自行委託建築師所作，並未與被
    告協調，鑑定之時，並未會同被告參與會勘，並未經法院所
    囑託，或雙方同意所囑託，立場不免偏頗，自欠公信力。且
    建築師若欲辦理建築物估價業務以外之業務者，仍應取得不
    動產估價師資格，始得為之。然查本件原告出具之上開估價
    鑑定標的係屬「土地」而非「建築物」，是以該份土地估價
    鑑定並非建築師之專業執行業務範疇，亦無法表彰是否有以
    不動產估價師之名義而為鑑定，是以該份土地估價鑑定之效
    力，顯不可採。又鈞院囑託元辰不動產估價師事務所進行鑑
    定後製作之不動產估價報告書，因對於永久使用權與所有權
    之權能有所誤認，致對於永久使用權之估定價值顯然過高，
    亦不足採。並聲明：1.原告之訴駁回。2.如受不利之判決，
    被告願供擔保，請准宣告免為假執行。
三、參加人丙○○：未提出陳述或表示何意見。
四、查系爭197-2 地號土地為農地，面積0.0762公頃，原為參加
    人丙○○所有。原告於70年間向建商即被告購買房地，並於
    70年12月4 日取得該房地之所有權，因系爭197-2 地號土地
    部分地段緊鄰原告所承購之房地，原告有意利用該部分土地
    ，被告遂於70年12月26日與丙○○簽立不動產買賣契約書，
    嗣於71年3 月25日兩造簽立系爭契約，約定被告將系爭197-
    2 地號土地部分地段如原告提出附圖一所示紅色部分之永久
    使用權以每坪3,000 元之價格讓售予原告，並系爭契約第5
    條並約定：「雙方（即兩造）約定本讓渡土地將來於法定限
    度內，可辦理所有權移轉登記時，乙方（即被告）應立即無
    條件交出過戶所需之一切證件過戶與甲方（即原告）所有，
    絕不刁難推諉…。」，後被告已將系爭土地交付予原告使用
    。嗣系爭197-2 地號土地於90年6 月7 日遭參加人丙○○債
    權人陳三發設定最高限額抵押權，於92年間遭債權人陳三發
    聲請拍賣，於92年4 月7 日為法院所查封，迄於96年2 月15
    日由訴外人林進欽拍定取得後，林進欽乃向鈞院訴請原告拆
    屋還地，經本院以95年度訴字第116 號判決原告應拆屋還地
    等情，為兩造所不爭執，並有系爭197-2 地號土地登記謄本
    、系爭契約及附圖、本院95年度訴字第116 號判決、不動產
    買賣契約書、建物登記謄本在卷可稽（卷一第30、7-9 、10
    -21 、118-121 、122） ，足堪認定。
五、原告主張兩造簽訂系爭契約之真意係為系爭土地所有權之買
    賣，於89年1 月6 日土地法刪除自耕農身分始得取得農地之
    規定後，被告即負有取得系爭土地所有權並移轉所有權予原
    告之義務，惟被告拒不履行，致系爭土地遭參加人丙○○之
    債權人拍賣予訴外人林進欽取得後，原告尚須支出330 萬元
    之價金向林進欽購買系爭土地始得使用，故原告受有330 萬
    元之損害，爰依民法第226 條之債務不履行及民法第349 條
    及353 條之買買契約權利瑕疵擔保之規定訴請被告賠償損害
    等語。被告則以系爭契約買賣標的為系爭土地之永久使用權
    ，且被告業已交付系爭土地予原告使用，系爭契約訂立時並
    無權利瑕疵存在，而因系爭197-2 地號土地為農地，迄今仍
    有最小面積0.25公頃之分割限制，故無法分割移轉所有權予
    原告，嗣後因參加人丙○○之債權人設定抵押進而拍賣予林
    進欽，顯非可歸責於被告之事由，被告自無需負債務不履行
    及買賣之權利瑕疵擔保責任以資抗辯。是本件應審究者應為
    為：原告得否依民法第349 條、第353 條之買賣契約瑕疵擔
    保之規定請求被告負損害賠償責任？原告得否依民法第226
    條債務不履行之規定請求被告負損害賠償責任？經查：
  (一)按權利之瑕疵，出賣人對之負擔保責任者，以買賣契約成立
    時業已存在者為限，若於契約成立當時權利並無瑕疵，而嗣
    後權利始有欠缺，則僅生債務不履行或危險負擔之問題，與
    權利瑕疵擔保責任無關，此有最高法院71年度台上字第4114
    號判決可資參照。查兩造簽立系爭契約約定被告將系爭土地
    使用權讓與原告永久使用，於此之前被告亦已與丙○○簽立
    不動產買賣契約藉以取得系爭197-2 地號土地之使用權，且
    被告已將系爭土地交付原告使用直至系爭土地遭拍賣後為訴
    外人林進欽訴請拆屋還地時，則可見系爭契約訂立時，被告
    讓與之系爭土地使用權並無何權利瑕疵存在，揆諸前揭說明
    ，原告自不得依據權利瑕疵擔保之規定訴請被告負何賠償責
    任。
  (二)按因可歸責於債務人之事由，致給付不能者，債權人得請求
    賠償損害，民法第226 條固有明文。惟其請求之要件須該給
    付不能之發生原因係可歸責於債務人所致。經查：
  1.系爭197-2 地號土地為農地，於兩造簽立系爭契約之際，當
    時之土地法第30條規定：「私有農地所權之移轉，其承受人
    以能自耕者為限，並不得移轉為共有。但因繼承而移轉者，
    得為共有。違反前項規定者，其所有權之移轉無效。」、農
    業發展條例第22條前段規定：「為擴大農業經營規模，防止
    農地細分，現有之每宗耕地不得分割及移轉為共有。」，而
    因原告並無自耕農身分，且亦不得分割取得系爭197-2 地號
    土地之特定部分，故兩造所訂系爭契約始須以「土地使用權
    讓渡契約書」為名，而未直接訂立土地買賣契約書，並於系
    爭契約第5 條約定：「雙方（即兩造）約定本讓渡土地將來
    於法定限度內，可辦理所有權移轉登記時，乙方（即被告）
    應立即無條件交出過戶所需之一切證件過戶與甲方（即原告
    ）所有，絕不刁難推諉…。」。
  2.依系爭契約第5 條之約定內容以觀，當係指日後如法令開放
    農地買賣、分割、移轉之限制而系爭土地得自系爭197-2 地
    號土地分割出來由原告單獨取得所有權之條件成就時，被告
    即負有移轉系爭土地所有權予原告取得之義務。經查，土地
    法第30條雖於89年1 月26日經刪除而取消具有自耕農身分始
    得取得農地之限制，惟農業發展條例先後於72年8 月1 日修
    正後第30條規定：「每宗每宗耕地不得分割及移轉為共有。
    但因出售與毗鄰耕地自耕農而與其耕地合併者，得為分割；
    因繼承而移轉者，得為共有；共有耕地每人持分達五公頃以
    上且有分割之必要者，得報經該省（市）主管機關核准分割
    為單獨所有；部分依法變更為非耕地使用者，其依法變更部
    分得為分割。」、於89年1 月26日修正後第16條規定：「每
    宗耕地分割後每人所有面積未達○‧二五公頃者，不得分割
    。但有下列情形之一者，不在此限︰一  因購置毗鄰耕地而
    與其耕地合併者，得為分割合併；同一所有權人之二宗以上
    毗鄰耕地，土地宗數未增加者，得為分割合併。二  部分依
    法變更為非耕地使用者，其依法變更部分及共有；分管之未
    變更部分，得為分割。三  本條例中華民國八十九年一月四
    日修正施行後所繼承之耕地，得分割為單獨所有。四  本條
    例中華民國八十九年一月四日修正施行前之共有耕地，得分
    割為單獨所有。五  耕地三七五租約，租佃雙方協定以分割
    方式終止租約者，得分割為租佃雙方單獨所有。六  非農地
    重劃地區，變更為農水路使用者。七  其他因執行土地政策
    、農業政策或配合國家重大建設之需要，經中央主管機關專
    案核准者，得為得為分割。」、於92年2 月7 日修正後第16
    條則增訂第2 項：「前項第三款及第四款所定共有耕地，辦
    理分割為單獨所有者，應先取得共有人之協定或法院確定判
    決，其分割後之宗數，不得超過共有人人數。」。則依上開
    農業發展條例之規定，農地迄今仍受有最小分割面積應為0.
    25公頃以上之限制，而系爭197-2 地號土地面積僅為0.0762
    公頃，依法不得再為分割而移轉登記，是系爭契約第5 條約
    定之條件尚未成就，被告即不負有移轉系爭土地所有權予原
    告之義務。
  3.又系爭197-2 地號土地嗣於90年6 月7 日遭參加人丙○○債
    權人陳三發設定最高限額抵押權，於92年間遭債權人陳三發
    聲請拍賣，於92年4 月7 日為法院所查封，迄於96年2 月15
    日由訴外人林進欽拍定取得後等情，係因參加人丙○○債務
    問題所致，尚非可歸責於被告，且原告於訂立系爭契約之際
    ，既明知被告非系爭土地之所有權人且無法辦理所有權移轉
    登記，自應評估其使用系爭土地之權利存在有不得對抗土地
    所有權人或嗣後土地所有權人將土地另行出賣之風險，卻仍
    願意向被告買受系爭土地使用權，則嗣後系爭土地因參加人
    丙○○設定抵押而遭拍賣，致原告無法續為使用，應屬原告
    需自行負擔之風險，尚非得轉嫁予被告負擔。
  4.從而，系爭土地未能自系爭197-2 地號土地分割移轉所有權
    予原告，即遭參加人丙○○之債權人拍賣予訴外人林進欽取
    得，致原告未能續為使用而被告陷於給付不能之情形，尚屬
    不能歸責於被告之事由，核與民法第226 條之債務不履行要
    件不符，原告依此請求被告負損害賠償責任，即屬無據。
六、綜上所述，原告主張依民法第349 條、第353 條之買賣契約
    權利瑕疵擔保之規定，及民法第226 條之債務不履行之規定
    ，訴請被告負損害賠償責任，與法律要件不符，尚難憑採。
    從而，原告請求被告應給付330 萬元，及其中1,713,360 元
    自起訴狀繕本送達之翌日起至清償日止、其中1,586,640 元
    自97年8 月5 日起至清償日止，各按年利率百分之5 計算之
    利息，為無理由，應予駁回。原告受敗訴判決，其假執行之
    聲請即失所依據，應併予駁回。
七、兩造其餘爭點、攻擊防禦方法及證據經予審酌，於訴訟判決
    結果已不生影響，爰不再逐一論述。
據上論結，本件原告之訴為無理由，依民事訴訟法第78條，判決
如主文。
中    華    民    國    98    年    8     月    7    日
                  民事第一庭  法  官  陳雪玉
以上正本證明與原本無誤。
如對本判決不服，應於收受判決後20日內向本院提起上訴。
                              書記官  林君燕
中    華    民    國    98    年    8     月    14    日

司法院資訊處製作；財團法人民間司法改革基金會備份。
